【裁判字號】    98,交聲,997
【裁判日期】    980708
【裁判案由】    交管條例聲異
【裁判全文】
臺灣板橋地方法院交通事件裁定        98年度交聲字第997 號
原處分機關  交通部公路總局臺北區監理所板橋監理站
異  議  人
即處 分 人  甲○○
上列受處分人因違反道路交通管理處罰條例案件，對於交通部公
路總局臺北區監理所板橋監理站於民國98年4 月20日所為之處分
（原處分案號：板監裁字裁41－CR0000000 號），聲明異議，本
院裁定如下：
    主  文
異議駁回。
    理  由
一、原處分意旨略以：異議人即受處分人甲○○所有之車號BHP-
    788 號普通重型機車，於98年2 月17日14時34分許，行經臺
    北縣永和市○○路○ 段106 巷內，有「不依規定駛入來車道
    」之違規行為，經臺北縣政府警察局永和分局員警依採證照
    片填掣北縣警交大字第CR0000000 號舉發違反道路交通管理
    事件通知單逕行舉發，嗣經原處分機關依道路交通管理處罰
    條例第45條第3 款裁處罰鍰新臺幣（下同）900 元。
二、聲明異議意旨略以：本件舉發違規不能僅憑一張照片，而不
    斟酌現場狀況及考量異議人當時之動機犯意，因為異議人在
    返家途中，常有警察為疏解交通，於綠燈時攔阻行進之情況
    ，且在中永和市區道路狹窄，騎乘機車經常會被違規停車及
    公共汽車阻礙，許多機車騎士為疏通交通，常需繞過上開障
    礙物而行；又因機車停等區係規劃在白色停止線之前方，故
    依駕駛習慣會往前行駛，為此聲明異議，請求撤銷原處分。
三、按汽車駕駛人，不依規定駛入來車道者，處600 元以上1,80
    0 元以下罰鍰，道路交通管理處罰條例第45條第3 款定有明
    文；次按駕駛人駕駛汽車（包括機器腳踏車），應遵守道路
    交通標誌、標線、號誌之指示，並服從交通指揮人員之指揮
    ；汽車在未劃設慢車道之雙向二車道行駛時，均應在遵行車
    道內行駛，在劃有分向限制線之路段，不得駛入來車之車道
    內，道路交通安全規則第90條、第97條第1 項第1 、2 款有
    明文規定。末按汽車駕駛人之行為有經以科學儀器取得證據
    資料證明其行為違規之情形，當場不能或不宜攔截製單舉發
    者，得逕行舉發，道路交通管理處罰條例第7 條之2 第1 項
    第7 款亦規定甚明。
四、經查：本件異議人於前揭時、地騎乘其所有之車號BHP-788
    號普通重型機車，跨越分向限制線駛入來車道，為警依採證
    照片予以逕行舉發等情，為異議人所不爭執，並有清晰採證
    照片1 幀附卷可稽，復經臺北縣政府警察局永和分局查處無
    誤，有該局98年4 月14日北縣警永交字第0980011228號書函
    1 份在卷足參，是以，異議人有為上開違規行為甚明。雖異
    議人執前揭情詞置辯，惟觀諸由臺北縣政府警察局永和分局
    於98年6 月2 日函送本院之採證放大照片可知，本件舉發違
    規路段為未劃設慢車道之雙向二車道，用以劃分路面成雙向
    車道之雙黃實線乃劃設清楚並無模糊，且當時有2 部機車正
    停等在機車停等區內，而在該機車停等區後方，則有3 部小
    客車依規定遵循行車方向依序排列停等於白色停止線之後，
    且該3 部小客車之右側及後方均有充裕空間足供異議人所有
    之上揭機車停等或行進至前方之機車停等區，並未見有其他
    車輛違規停車以致車道壅塞之情形，更未見有何公共汽車阻
    擋或員警攔阻其他車輛行進之情況，則異議人所騎乘之機車
    於前揭舉發違規時地，未能暫停待候或依序而行，卻貿然跨
    越分向限制線逆向行駛，即難謂無違規之故意。況且，駕駛
    人駕駛汽車，本應遵守道路交通標誌、標線、號誌之指示，
    並服從交通指揮人員之指揮，於未有交通指揮人員指揮之情
    形，仍應遵守道路交通標線之指示，倘若參與交通之人均為
    求一己之行車順暢，而逕自不依遵行之方向行駛，則交通秩
    序將無以維護，交通安全亦無從確保，縱使異議人於騎乘機
    車之彼時，對向車道暫並無來車，惟倘其機車行至前方路段
    ，對向車道車潮突然湧現，勢將增加在來向車道上駕駛者之
    行車風險。故異議人前揭所辯，並非有據，顯難解免其罰責
    。
五、綜上，本件原處分機關依道路交通管理處罰條例第45條第3
    款之規定，裁處罰鍰900 元，其認事用法均無違誤，裁罰亦
    無不當，本件異議為無理由，應予駁回。
六、據上論斷，應依道路交通管理處罰條例第87條第2 項，道路
    交通案件處理辦法第19條，裁定如主文。
中    華    民    國    98    年    7     月    8     日
                        交通法庭法  官  林淑婷
上列正本證明與原本無異。
如不服本裁定，應於裁定送達後五日內敘明抗告理由，向本院提
出抗告狀。
                                書記官  莊川億
中    華    民    國    98    年    7     月    9     日


司法院資訊處製作；財團法人民間司法改革基金會備份。
